【裁判字號】    98,交抗,770
【裁判日期】    990105
【裁判案由】    聲明異議
【裁判全文】
臺灣高等法院高雄分院刑事裁定         98年度交抗字第770號
抗  告  人
即受處分人  甲○○
上列抗告人因違反道路交通管理處罰條例聲明異議案件，不服臺
灣高雄地方法院中華民國98年10月8 日裁定（98年度交聲字第25
98號），提起抗告，本院裁定如下：
    主  文
抗告駁回。
    理  由
一、抗告意旨略以：原舉發單位已來函表示本案抗告人之行為，
    略有疏忽，無故意掩藏車牌號碼之心機；原處分機關係以道
    路交通處罰條例第13條第1 款「以安裝其他器具之方式，不
    能辨識車牌」，其他器具係指機器或工具，然駕駛人是將廣
    告名片，張貼位置不妥，該車牌目視仍清晰可見，並無模糊
    不清以致無法辨識情形；因駕駛人不識字，並無將名片到處
    張貼而進行違規行為或犯罪事實之隱瞞行為；駕駛人疏忽之
    行為，將依交通法規更正，保證車牌貼個人名片是不宜之行
    為，請求撤銷原裁定云云。
二、原審則以：「(一)本件異議人甲○○於民國（下同）97年12月
    18日11時57分，騎乘其所有之車牌號碼SC7-653 號輕型機車
    ，行經高雄市○○區○○路711 號前時，因車牌上粘貼2 張
    名片致無法辨認牌號，經高雄市政府警察局三民第二分局警
    備隊警員認有「機車牌照（號牌）以安裝其他器具之方式，
    使不能辨認其牌號」違反道路交通管理處罰條例第13條第1
    款之規定，當場攔查製單舉發，嗣經原處分機關依道路交通
    管理處罰條例第13條第1 款規定裁處等情，有高雄市政府警
    察局高市警交字第B00000000 號舉發違反道路交通管理事件
    通知單、交通部公路總局高雄區監理所高監營裁字第裁80-B
    000000 00 號違反道路交通管理事件裁決書各1 份附卷可稽
    。(二)異議人上開機車車牌上確有廣告名片2 張，粘貼於車牌
    上所載「臺灣省」處、車牌號碼「SC7-653 」之數字「7 」
    、「6 」下方，此為異議人所不爭執，並有卷附照片2張 足
    資佐證。異議人雖以前詞置辯，然觀諸該舉發照片所示，該
    粘貼於下方之廣告名片已遮蔽數字「7 」、「6 」之部分字
    體，並使「7 」部分字體可能誤認為係英文字母「Z 」，使
    「6 」部分字體不易辨識或可能誤認為「0 」，是確實有使
    車牌號碼不易辨識之情形。又按道路交通管理處罰條例13條
    第1 款之所由設，乃立法者為使汽機車所有人就其行政法上
    義務之違反應負其行政處罰責任，以加強道路交通管理之行
    政目的所為之規定。而牌照係辨識車籍之最重要依據，為使
    用路人輕易知悉行駛於路上之車輛為何人所有，藉以保障行
    車安全，維護社會秩序，準此，號牌之懸掛應使用路人得以
    清楚辨識其車牌號碼方屬適法。本件駕駛人既領有駕駛執照
    ，其就「道路交通安全規則」第11條第2 項「按汽車號牌不
    得變造損毀、塗抹或粘貼其他材料、加裝邊框或霓虹燈、裝
    置旋轉架、顛倒懸掛或以安裝其他器具之方式使不能辨認其
    牌號，並不得以他物遮蔽，如有污穢，致不能辨認其牌號時
    ，應洗刷清楚」之相關規定，當應知之甚稔，機車所有人或
    機車駕駛人，為維護行駛道路之安全及秩序，即應注意各項
    機車設備功能之完善並符合法律之規定，故縱如異議人所述
    粘貼廣告名片係為從事黑糖小生意，不知招牌蓋住車牌號碼
    ，仍應依前揭之說明及法律規定，不得以安裝其他器具之方
    式使不能辨認其牌號，是異議人前開所辯，顯不足採。」等
    ，以本件異議人前開違規之事證已足堪認定，認原處分機關
    依道路交通管理處罰條例第13條第1 款、違反道路交通管理
    事件統一裁罰基準及處理細則第43條、第44條、第67條之規
    定，就異議人以安裝其他器具之方式不能辨識號牌之違規行
    為，裁處罰鍰4,800 元之處分，並無違誤，而據以駁回異議
    人之異議。
三、經查：
  (一)按汽車號牌懸掛位置，除原設有固定位置外，機器腳踏車及
    拖車號牌每車一面，應正面懸掛於車輛後端之明顯適當位置
    ；汽車號牌不得變造損毀、塗抹或粘貼其他材料、加裝邊框
    或霓虹燈、裝置旋轉架、顛倒懸掛或以安裝其他器具之方式
    使不能辨認其牌號，並不得以他物遮蔽，如有污穢，致不能
    辨認其牌號時，應洗刷清楚，道路交通安全規則第11條第1
    項第3 款前段、第2 項訂有明文。次按汽車行駛，有損毀或
    變造汽車牌照、塗抹污損牌照，或以安裝其他器具之方式，
    使不能辨認其牌號者，處汽車所有人2,400 元以上4,800 元
    以下罰鍰，並責令申請換領牌照或改正，道路交通管理處罰
    條例第13條第1 款亦有明文。
  (二)本件抗告人所有上開機車所懸掛之車牌號碼「SC7-653 」，
    其上確貼有廣告名片2 張，分別粘貼於車牌中間靠上方邊緣
    「臺灣省」三字之位置及車牌號碼「SC7-653 」之數字「7
    」、「6 」之正下方，此為抗告人所供承不諱，並有上開機
    車車牌之照片2 張附卷可資佐證。依上開二張照片所示，該
    粘貼於車牌「7 」、「6 」二字正下方之廣告名片，已遮蔽
    數字「7 」、「6 」之部分字體，使「7 」部分之字體，外
    觀上變成「7 」，不易變認出係原來之「7 」，反而很容易
    讓人誤認為係英文字母「Z 」，另外使「6 」部分字體，外
    觀上變成「C 」，不易辨認出係原來之「6 」，而容易使人
    誤認為係「0 」，凡此，足認抗告人上開貼名片之行為，確
    實已致不能（易）辨認其牌號之程度甚明。
  (三)綜上所述，抗告人上揭違規事證明確。原處分機關依道路交
    通管理處罰條例第13條第1 款、違反道路交通管理事件統一
    裁罰基準及處理細則第43條、第44條、第67條之規定，就抗
    告人以安裝其他器具之方式（即貼名片）致不能辨識車牌號
    碼之違規行為，裁處罰鍰4,800 元之處分，經核並無違誤，
    原審依道路交通案件處理辦法第19條規定，以駁回抗告人之
    異議，核無違誤。抗告人仍執陳詞，提起抗告，並無理由，
    應予駁回。
四、據上論結，應依道路交通案件處理辦法第26條，刑事訴訟法
    第412條，裁定如主文。
中    華    民    國    99    年    1     月    5     日
                刑事第五庭    審判長法  官  曾永宗
                                    法  官  任森銓
                                    法  官  鍾宗霖
以上正本證明與原本無異。
不得再抗告。
中    華    民    國    99    年    1     月    5     日
                                    書記官  黎  珍

司法院資訊處製作；財團法人民間司法改革基金會備份。
